【裁判字號】    99,訴,836
【裁判日期】    990716
【裁判案由】    毒品危害防制條例
【裁判全文】
臺灣臺北地方法院刑事判決               99年度訴字第836號
公  訴  人  臺灣臺北地方法院檢察署檢察官
被      告  甲○○
上列被告因毒品危害防制條例案件，經檢察官提起公訴（99年度
撤緩偵字第199號），被告於準備程序中對被訴之事實為有罪陳
述，本院告知被告簡式審判程序之旨，並聽取當事人之意見後，
裁定改由受命法官獨任依簡式審判程序，判決如下：
    主  文
甲○○施用第一級毒品，累犯，處有期徒刑拾月，扣案之第一級
毒品海洛因壹包（含袋重為零點貳陸捌零公克，淨重零點零壹參
零公克，取樣零點零零貳零公克鑑析用罄，驗餘淨重為零點零壹
壹零公克，保管字號為98年度青保管字第683號）沒收銷燬之。
    事實及理由
一、本件被告甲○○所犯非死刑、無期徒刑或最輕本刑有期徒刑
    3 年以上之罪，亦非高等法院管轄第一審案件，且被告於本
    院準備程序時，就被訴事實為有罪之陳述，經告知被告簡式
    審判程序之旨，並聽取檢察官、被告之意見後，本院裁定進
    行簡式審判程序，是本件之證據調查，依刑事訴訟法第273
    條之2規定，不受同法第159條第1項、第161條之2、第161條
    之3、第163條之1及第164條至第170條規定之限制，合先敘
    明。
二、本件犯罪事實及證據，均引用檢察官起訴書之記載（如附件
    ）。事實部分並補充記載：(一)被告前於民國90年間，因施用
    第一級毒品案件，經法院裁定送觀察、勒戒後，認有繼續施
    用毒品之傾向，經法院以裁定令入戒治處所施以強制戒治，
    嗣經停止強制戒治並交付保護管束，於92年2月13日保護管
    束期滿，由臺灣臺北地方法院檢察署檢察官於92年3月18日
    以92年度戒毒偵字第39號為不起訴處分確定，猶未能戒斷毒
    癮，又於前揭強制戒治執行完畢後之5年內，分別因再犯下
    列施用第一級毒品罪經追訴處罰：1.於94年間因施用毒品案
    件，分經法院判處有期徒刑10月、1年確定，於95年1月19日
    入監，接續執行上開2罪，於96年4月17日因縮短刑期假釋出
    監，假釋期間併付保護管束，於96年9月27日經撤銷假釋（
    此部分不構成累犯）；2.於96年間，因施用毒品案件，經法
    院判處有期徒刑10月確定，於98年2月15日執行完畢出監（
    此部分構成累犯）。(二)於98年10月28日為員警盤查時，在員
    警知悉其施用第一級毒品海洛因犯行前，即自其身上取出供
    己施用之海洛因1包（經送驗後含袋重合計0.2680公克，淨
    重0.0130公克，取0.0020公克鑑析用罄，驗餘淨重0.0110公
    克）而向員警自首並接受裁判。證據部分則補充：被告於本
    院審理時之自白，警製刑事案件移送書、呈報單、自願受搜
    索同意書、毒品初步鑑驗報告單及照片、尿液檢體委驗單。
三、查，被告在本件之前有如上述施用毒品行為經強制戒治執行
    完畢，又於前揭強制戒治執行完畢後之5年內，分別因再犯
    施用毒品行為經追訴處罰等情，有臺灣高等法院被告前案紀
    錄表及出入監簡列表可按；本件被告施用行為固然在該強制
    戒治執行完畢5年後再犯。惟按毒品危害防制條例第20條、
    第23條等規定觀之，就施用毒品者，祇於「初犯」及「五年
    後再犯」二種情形，有其追訴條件之限制，即須於初犯經觀
    察、勒戒或強制戒治釋放後，五年內均無施用毒品之行為，
    始能認其前所實施之觀察、勒戒或強制戒治已足遮斷毒癮，
    而得於五年後再犯時，再予適用初犯之規定，重行觀察、勒
    戒等程序。倘五年內已經再犯，被依法追訴處罰，縱其第三
    次（或第三次以上）施用毒品之時間在初犯釋放五年以後，
    即與「五年後再犯」之情形有別，且因已於「五年內再犯」
    ，顯見其再犯率甚高，原實施觀察、勒戒或強制戒治，已無
    法收其實效，而無五年戒斷期之存在，自無再經觀察、勒戒
    及強制戒治之必要，應得逕行追訴處罰（最高法院95年度第
    7 次刑事庭會議紀錄、95年度臺上字第1071號判決意旨參照
    ）。本件被告於該強制戒治執行完畢釋放後，5年內又再犯
    施用毒品案件，且經法院判處罪刑確定，已如前述，是縱令
    本件施用行為在前揭強制戒治執行完畢5年後，揆諸前開說
    明，仍應逕行追訴處罰。
四、按海洛因為毒品危害防制條例第2條第2項第1款明定之第一
    級毒品。是核被告所為，係犯毒品危害防制條例第10條第1
    項之施用第一級毒品罪。被告持有第一級毒品海洛因後，進
    而施用，其持有之低度行為應被其施用之高度行為所吸收，
    均不另論罪。查被告在本件之前有如前述刑事前案經論罪科
    刑及執行完畢之紀錄，有臺灣高等法院被告前案紀錄表在卷
    可稽，是被告於有期徒刑執行完畢後5年內，故意再犯本件
    有期徒刑以上之罪，為累犯，應依刑法第47條第1項之規定
    ，加重本刑至二分之一。就本件為警查獲毒品之過程，依被
    告於警詢時之供述，以及卷附警製刑事案件移送書、呈報單
    及自願受搜索同意書所載，可知係員警見被告行跡可疑才進
    行盤查，被告即主動自其身上取出供己施用之海洛因1包，
    可見員警仍僅係出於推測而不確知本件犯罪，是被告既係主
    動供出犯行並接受裁判，合於自首之要件，爰依刑法第62條
    前段之規定，減輕其刑。被告有前揭刑之加重及減輕事由，
    依刑法第71條第1項之規定，先加後減之。爰審酌被告曾因
    施用毒品犯行執行觀察、勒戒及強制戒治程序，甚至經法院
    判處罪刑確定並執行等紀錄，仍不知警惕，復再施用本件毒
    品，顯無改過之意，惟念其施用毒品乃戕害自己身心健康，
    尚未危及他人，犯後於本院審理期日已坦承全部犯行之態度
    等一切情狀，量處如主文所示之宣告刑，公訴人就本件雖具
    體求處有期徒刑1年，然並未審酌被告有如前述自首的情形
    ，是本院衡酌上情，依罪刑相當原則，認以量處如主文所示
    之刑較為適當，附此敘明。扣案之海洛因1包係第一級毒品
    ，又本件雖經送驗，惟該鑑驗方法並未將該毒品與外包裝完
    全析離，堪認其上會有附著微量毒品而無法析離，自均應依
    毒品危害防制條例第18條第1項前段之規定，宣告沒收銷燬
    之。
五、據上論斷，應依刑事訴訟法第273條之1第1項、第299條第1
    項前段、第310條之2、第454條，毒品危害防制條例第10條
    第1項、第18條第1項，刑法第11條、第47條第1項、第62 條
    前段，判決如主文。
六、如不服本判決應於收受送達後10日內向本院提出上訴書狀，
    並應敘述具體理由；其未敘述上訴理由者，應於上訴期間屆
    滿後20 日內向本院補提理由書（均須按他造當事人之人數
    附繕）「切勿逕送上級法院」。
本件經檢察官徐則賢到庭執行職務。
中    華    民    國    99    年    7     月    16    日
                  刑事第十三庭  法  官  許泰誠
以上正本證明與原本無異。
                                書記官  高菁菁
中    華    民    國    99    年    7     月    16    日

司法院資訊處製作；財團法人民間司法改革基金會備份。
